臺灣高等法院高雄分院刑事判決　　　　　　　　九十三年度上更(一)字第二七七號
　　上　訴　人
　　即　被　告　甲○○
　　選任辯護人　王仁聰
右上訴人因妨害兵役案件，不服臺灣高雄地方法院九十年度訴緝字第一０四號中華民
國九十年十月十一日第一審判決（起訴案號：臺灣高雄地方法院檢察署九十年度偵字
第七七０八號），提起上訴，判決後經最高法院發回更審，本院判決如左：
    主  文
原判決撤銷。
甲○○意圖避免常備兵之徵集，應受徵集，無故逾入營期限五日，處有期徒刑伍月，
如易科罰金，以百元折算壹日。
    事  實
一、甲○○係民國七十年六月二十二日生，為役齡男子，經徵兵調查並完成抽籤，明
    知即將入營服役，竟意圖避免常備兵現役之徵集，於八十九年八月間因故負氣離
    家，偕女友潘雅玲前往台南市租屋同居，遷移居住處所，無故不依規定向戶政、
    役政機關依法申報。高雄市政府九十年二月十三日高市密兵二字第一三八五號陸
    軍常備兵徵集令，指定甲○○應於九十年三月六日前往高雄火車站鐵路餐廳東側
    廣場報到，該常備兵徵集令於九十年二月十六日送達甲○○戶籍地高雄市○○區
    ○○路三五六巷五二號六樓之二，由甲○○之父親林秀朗在收受，甲○○無故逾
    入營期限五日致未能辦理徵集。
二、案經高雄市政府函送臺灣高雄地方法院檢察署檢察官偵查起訴。
      理      由
一、訊據上訴人即被告甲○○對於在上揭時地因負氣離家，且未再與家裡聯絡，致無
    故逾入營期限五日之事實，坦承不諱，並有高雄市政府九十年四月十八日高市府
    兵二字第一四０八八號函所檢附高雄市楠梓區妨害兵役案件調查表、陸軍常備兵
    徵集令、役男交接名冊、兵籍表附卷可資佐證。被告雖辯稱其無避免常備兵徵集
    之意圖云云，惟中華民國男子，依法皆有服兵役之義務，且年滿十八歲時起役，
    此為兵役法所規定，並為一般人所皆知，被告自不得諉為不知，且被告亦自承已
    辦理過徵兵調查，完成抽籤，足見其明知即將徵集為常備兵人營服役，其離家偕
    女友前往台南市租屋同居，遷移居住處所，無故不依規定向戶政、役政機關依法
    申報，復未與家人聯絡，致逾入營期限五日，顯有避免常備兵徵集之意圖。又被
    告已接受身家調查，徵兵檢查，且其常備兵之徵集令，送達被告戶籍地經其父林
    秀郎收受後即已合法送達，亦非屬意圖避免徵兵處理之階段，而達於意圖避免常
    備兵徵集之情形。綜上所述，被告所辯顯係卸責之詞，不足採信，犯行堪以認定
    。至證人林秀朗、潘雅玲雖到庭證稱：被告於八十九年八月間離家後即未予家人
    連絡，迄潘雅玲生產後九十年八月間與家人連繫始知有徵集令云云，惟被告為役
    齡男子，當知九十年度應入營服役，隨時有接受兵役徵集之可能，此為被告所明
    知，竟於八十九年八月間遷移居住處所，復未向戶政、役政機關依法申報，且現
    今通訊發達，亦不與家人連繫，其避免兵役徵集之意圖甚明。證人林秀朗、潘雅
    玲之證言，尚難為被告有利之認定。被告罪證已很明確，犯行堪以認定。
二、核被告所為，係犯妨害兵役治罪條例第四條第五款之罪。原審論處被告罪刑，固
    非無見，惟查被告行為後妨害兵役治罪條例，已於九十一年六月二十六日修正公
    布，於同年月二十八日生效。將原第四條第五款規定，意圖避免預備軍官、預備
    士官或常備兵、補充兵現役之徵集，而有應受徵集，無故逾入營期限五日者，處
    六月以上，五年以下有期徒刑；修正法定刑為五年以下有期徒刑，二者相比較，
    顯然修正後之法定刑，對被告較為有利，依刑法第二條第一項前段之規定，自應
    適用裁判時之法律，即修正後之妨害兵役治罪條例方為適法。本件原審判決未及
    為新舊法之比較，即有未當。被告上訴意旨，否認犯罪，指摘原判決不當，雖無
    理由，惟原判決既有可議，自應由本院撤銷改判。茲審酌被告行為時甫滿二十歲
    ，年輕識淺，負氣離家，未予深慮而犯本件犯行，返家後主動到案，並表示願意
    入營服役，且已與潘雅玲結婚，育有一子年僅三歲，犯後態度良好等一切情狀，
    量處有期徒刑伍月，並諭知如易科罰金，以百元折算壹日，以示懲戒。
據上論結，應依刑事訴訟法第三百六十九條第一項前段、第三百六十四條、第二百九
十九條第一項前段，妨害兵役治罪條例第四條第五款，刑法第十一條前段、第四十一
條第一項，判決如主文。
本案經檢察官黃建年到庭執行職務。
中      華      民      國    九十三    年     十一     月      九      日
                              臺灣高等法院高雄分院刑事第三庭
                                  審判長法官  周賢銳
                                        法官  張盛喜
                                        法官  黃建榮
右正本證明與原本無異。
如不服本判決應於收受本判決後十日內向本院提出上訴書狀，其未述上訴理由者，
並得於提起上訴後十日內向本院補提理由書狀（均須按他造當事人之人數附繕本)「
切勿逕送上級法院」。
          書記官  陳靖華
中    華    民    國      九十三      年      十一      月     十   日
附錄：本判決論罪科刑法條：
妨害兵役治罪條例第四條
意圖避免預備軍官、預備士官或常備兵、補充兵現役之徵集，而有下列行
為之一者，處五年以下有期徒刑：
一  捏造免役或緩徵原因者。
二  毀傷身體或以其他方法變更體位者。
三  緩徵原因消滅，無故逾四十五日未自動申報者。
四  拒絕接受徵集令者。
五  應受徵集，無故逾入營期限五日者。
六  使人頂替本人應徵者。
七  未經核准而出境者。
八  核准出境後，屆期未歸，經催告仍未返國者。
